臺灣高等法院臺南分院刑事裁定
111年度聲字第459號
聲明異議人  謝濠澤



上列聲明異議人因違反毒品危害防制條例案件，不服本院中華民
國111年4月28日所為之裁定（111年度毒抗字第306號），提起聲
明異議，本院裁定如下：
    主  文
聲明異議駁回。
    理  由
一、聲明異議意旨略以：聲明異議人因違反毒品危害防制條例案
    件，前於勒戒處所由心理醫師及社工人員晤談即認定有繼續
    施用毒品傾向，惟依新修正毒品危害防制條例第20條第3項
    之立法意旨，應落實此次協助施用毒品者戒除毒癮之立法意
    旨，然勒戒所評分結果，其判斷偏重於前科紀錄，顯然與立
    法意旨相違；強制戒治之必要性認定，應符合比例原則之精
    神，且僅能處罰一次，不得重複施罰，始合公平正義理念。
二、按受刑人或其法定代理人或配偶以檢察官執行之指揮為不當
     者，得向諭知該裁判之法院聲明異議，固為刑事訴訟法第4
    84條所明定。但該條所稱「諭知該裁判之法院」，乃指對被
    告之有罪判決，於主文內實際宣示其主刑、從刑之裁判而言
     。倘其聲明異議係向其他無管轄權之法院為之，其聲請為
    不 合法，應由程序上駁回，無從為實體上之審查；若判決
    主文並未諭知主刑、從刑，而係因被告不服裁判，向上級法
    院提起上訴或抗告之救濟程序，經上級法院以原審裁判並無
    違誤，維持原審裁判，諭知「上訴駁回」或「抗告駁回」者
    ，即非該條所指「諭知該裁判之法院」（最高法院109年度
    台抗字第1939號、98年度台抗字第196號裁定參照）。而對
    於毒品危害防制條例所規定之觀察、勒戒及強制戒治等事項
    所為之裁定，乃拘束人身自由之保安處分，雖非屬刑罰，但
    其既係對被告將來之危險性所為拘束其身體自由等之處置，
    以達教化與治療之目的，為刑罰之補充制度，自與科刑判決
    有同等效力。如對檢察官依該等保安處分裁定之指揮執行，
    認有所不當，自得適用刑事訴法第484條規定為聲明異議，
    惟此聲明異議，仍應依該規定「向諭知該裁判之法院聲明異
    議」，亦即其管轄法院係於裁定主文內實際宣示其保安處分
    之法院而言。又執行機關對於審判機關所為之裁判，並無審
    查內容之權，故裁判是否違法，並非執行機關所得過問，是
    聲明異議之對象，應係檢察官之執行指揮行為，而非檢察官
    據以指揮執行之裁判，故所稱「檢察官執行之指揮不當」，
    係指檢察官有積極執行指揮之違法及其執行方法有不當等情
    形而言；檢察官如依確定判決、裁定指揮執行，即無執行之
    指揮違法或其執行方法不當之可言，至於原確定判決、裁定
    ，是否有認定事實錯誤或違背法令之不當，應循再審或非常
    上訴程序以資救濟，尚無對之聲明異議之餘地（最高法院10
    8年度台抗字第79號裁定參照）。
三、經查：
　㈠聲明異議人前因施用毒品案件，依臺灣臺南地方法院111年度
    毒聲字第8號裁定送勒戒處所觀察、勒戒，因認有繼續施用
    毒品之傾向，經同院111年度毒聲字第310號裁定令入戒治處
    所施以強制戒治，聲明異議人對該強制戒治裁定不服，提起
    抗告，前經本院111年度毒抗字第306號裁定抗告駁回確定，
    有臺灣高等法院被告前案紀錄表、本院111年度毒抗字第306
    號裁定附卷可參，顯見對聲明異議人諭知強制戒治之法院為
    臺灣臺南地方法院，本院對於臺灣臺南地方法院裁定強制戒
    治處分內容並未更易，而係維持該裁定而諭知「抗告駁回」
    ，並未於裁定主文諭知強制戒治等相關之保安處分，揆諸前
    揭說明，本院自非屬刑事訴訟法第484條所指「諭知該裁判
    之法院」。而聲明異議狀記載不服本院111年度毒抗字第306
    號裁定，末行記載「臺灣臺南地方法院轉呈臺南高分院」，
    顯係向非諭知強制戒治處分之本院聲明異議，於法不合，應
    予駁回。
　㈡另本件檢察官依確定裁定對聲明異議人執行強制戒治處分，
    難認其指揮執行有何違法、不當之情形。再由聲明異議意旨
    主張原確定裁定偏重前科紀錄，與毒品危害防制條例立法意
    旨相違，且強制戒治裁定應符合比例原則及一罪不二罰原則
    云云，均係指摘原確定裁定有違背法令之不當，而非對於檢
    察官指揮執行強制戒治處分有何違法、不當之具體指摘，即
    非屬刑事訴訟法第484條聲明異議適用之範疇，併此敘明。
四、綜上所述，聲明異議人以本院為諭知強制戒治之法院，向本
    院聲明異議，程序上即非合法。且其聲明異議意旨，仍係針
    對本院111年度毒抗字第306號裁定不服，非屬刑事訴訟法第
    484條對於檢察官執行指揮不當聲明異議。是本件聲明異議
    為不合法，應予駁回。　　
五、應依刑事訴訟法第486條，裁定如主文。　　
中　　華　　民　　國　　111 　年　　6 　　月　　10　　日
                  刑事第七庭    審判長法　官  吳勇輝
                                      法　官  黃國永
                                      法　官  吳錦佳
以上正本證明與原本無異。
不得抗告。
　　　　　　　　　　　　　　　　　　　書記官  王杏月　
中　　華　　民　　國　　111 　年　　6 　　月　　10　　日